【裁判字號】    89,上訴,351
【裁判日期】    890516
【裁判案由】    偽造有價證券
【裁判全文】
臺灣高等法院高雄分院刑事判決                    八十九年度上訴字第三五一號
    上訴人
    即被告    甲○○
    指定辯護人  本院公設辯護人  孫妙岑
右上訴人因偽造有價證券案件，不服臺灣高雄地方法院八十九年度訴字第十六號中華
民國八十九年一月二十七日第一審判決（起訴案號：臺灣高雄地方法院檢察署八十八
年度偵字第二六六一七號），提起上訴，本院判決如左：
      主      文
原判決撤銷。
甲○○意圖供行使之用，而偽造有價證券，處有期徒刑壹年捌月；緩刑貳年。
偽造之發票人「乙○○」名義，發票日民國八十六年八月二十五日，票號六二一七六
號、六二一七六一號、六二一七六五號，面額各為新台幣伍萬元之本票參張，均沒
收。
      事      實
一、甲○○因乙○○交付一張十萬元本票及印章委託其向他人借款，適甲○○也要用
    錢五萬元，詎其竟持有乙○○印章之機會，意圖供行使之用，於八十六年八月二
    十五日某時，在高雄縣鳳山市○○○路一六三號二樓原住處，利用其不知情之不
    詳姓名成年友人「忠仔」，盜用乙○○印章而偽造乙○○為發票人，發票日均為
    八十六年八月二十五日，未填載到期日，金額各為新台幣（下同）五萬元之本票
    三張，並旋持該三張偽造之本票及乙○○交付之汽車過戶登記書，向丙○○借款
    十五萬元，約定一年後償還（乙○○簽發交付之十萬元本票則由甲○○自行保管
    ），使丙○○因而陷於錯誤，而如數交付現款。嗣清償期屆至後，丙○○屢向甲○○催討欠款未果，與乙○○聯繫後，始知甲○○偽造上開三張本票。
二、案經丙○○訴由臺灣高雄地方法院檢察署檢察官偵查起訴。
      理      由
一、右揭如何利用乙○○欲貸款之機會，盜用乙○○之印章，偽造上開面額各五萬元
    之本票三張，持向告訴人丙○○借款，尚未能償還之事實，業據上訴人甲○○於
    偵查、原審及本院審理中坦承不諱，核與告訴人丙○○在偵、審中指訴之情節大
    致相符，並經証人乙○○陳述屬實，復有本票影本三張、汽車過戶登記書、存證
    信函影本各一份附卷可稽，事證明確，其犯行堪以認定。
二、上訴人甲○○偽造乙○○名義本票之行為，核係犯刑法第二百零一條第一項之偽
造有價證券罪。其盜用印章、偽造印文之行為係偽造有價證券之部分行為，其偽
    造有價證券後持以行使，其持以行使之輕罪行為，已為偽造之重罪行為所吸收，
    均不另論罪。又其詐欺行為已為行使偽造有價證券行為所吸收，亦不另論詐欺取
    財罪。其利用不知情之第三人「忠仔」犯偽造有價證券罪，係屬間接正犯。其簽
    發三張本票係一次簽發完成，為一行為觸犯數罪名之想像競合犯，應從一重處斷
    。公訴意旨認上訴人甲○○係連續偽造本票認係連續犯，尚有未洽。又查上訴人
    甲○○係因乙○○交付一張十萬元本票及印章委託其向他人借款，適甲○○也要
    用錢五萬元，才偽造該三張面額各五萬元之本票（三張面額共十五萬元，乙○○
    簽發交付之一張十萬元本票則由甲○○自行保管），其偽造之數額不多，且其雖
    偽造三張本票，惟僅其中一張係為自己借錢而偽造，其犯罪情節尚屬輕微，情輕
    法重，其遭遇情況在客觀上足以引起同情，縱宣告法定最低刑期，仍嫌過重，爰
    依刑法第五十九條酌量減輕其刑。
三、原審論科，固非無見，惟查上訴人甲○○是同一時地偽造三張五萬元本票，並非
    異時連續偽造，不構成連續犯，已如上述，原審認上訴人甲○○構成連續偽造有
價證券罪，容有未洽；又上訴人甲○○係因乙○○交付一張十萬元本票及印章委
    託其向他人借款，適甲○○也要用錢五萬元，才偽造該三張面額各五萬元之本票
    （三張面額共十五萬元），其偽造之數額不多，且其雖偽造三張本票，惟僅其中
    一張係為自己借錢而偽造，其犯罪情節尚屬輕微，情輕法重，其遭遇情況在客觀
    上足以引起一般同情，縱科以法定最低刑期，仍嫌過重，原審未依刑法第五十九
    條酌量減輕其刑，亦有未洽。上訴人甲○○上訴指摘原判決量刑過重，為有理由
    ，自應撤銷改判。審酌上訴人甲○○尚無犯罪前科，有臺灣高雄地方法院檢察署
    刑案資料查註紀錄表附卷可按，一時失慮，致觸刑章，犯罪後坦承犯行，且已與
    告訴人丙○○達成民事和解，有和解切結書可憑，被害人乙○○、丙○○均已表
    示不再追究，又上訴人甲○○雖偽造面額各五萬元之本票三張，數額不多，且其
    中二張本票係替乙○○借款而偽造本票以資擔保，僅其中一張才係為自己借錢等
    一切情狀，爰量處有期徒刑一年八月。又上訴人甲○○前未曾受有期徒刑以上刑
    之宣告，此有台灣高雄地方法院檢察署刑案資料查註紀錄表一紙在卷可憑，嗣後
    已與告訴人丙○○達成民事和解，有和解切結書可憑，被害人乙○○、丙○○均
    已表示不再追究，其經此偵審程序，當知所警惕而無再犯之虞，本院因認其所受
    刑之宣告，以暫不執行為適當，爰併予宣告緩刑二年。至偽造之上開本票三張，
    均係屬偽造之有價證券，併依刑法第二百零五條宣告沒收。
據上論斷，應依刑事訴訟法第三百六十九條第一項前段、第三百六十四條、第二百九
十九條第一項前段，刑法第二百零一條第一項、第二百零五條、第五十九條、第七十
四條第一款、罰金罰鍰提高標準條例第一條前段，判決如主文。
本案經檢察官林應華到庭執行職務。
中      華    民      國    八十九      年      五      月     十六     日
                              臺灣高等法院高雄分院刑事第八庭
                                  審判長法官  郭雅美
                                        法官  洪兆隆
                                        法官  張盛喜
右正本證明與原本無異。
如不服本判決，應於判決送達後十日內向本院提出上訴狀，其未述理由者並應於提
出上訴狀後十日內向本院補提理由書（應附繕本)。
                                      書記官  鄭翠芬
中    華    民    國     八十九   年       五       月     十七       日
附錄本案論罪科刑條文：
刑法第二百零一條第一項：意圖供行使之用，而偽造、變造公債票、公司股票或其他
有價證券者，處三年以上十年以下有期徒刑，得併科三千元以下罰金。
                                                                        Ｆ


司法院資訊處製作；財團法人民間司法改革基金會備份。
